【裁判字號】    95,交簡上,159
【裁判日期】    950823
【裁判案由】    業務過失傷害
【裁判全文】
臺灣高雄地方法院刑事判決           95年度交簡上字第159號
上  訴  人
即  被  告  乙○○
上列上訴人因業務過失傷害交簡字第1417號中華民國95年5 月30
日第一審判決（聲請簡易判決處刑案號：臺灣高雄地方法院檢察
署95年度偵字第5148號），提起上訴，本院判決如下：
    主  文
上訴駁回。
    事  實
一、乙○○受僱於南昌交通有限公司擔任大貨車駕駛，係從事駕
    駛業務之人。其於民國94年8 月4 日上午9 時30分許，駕駛
    車牌號碼ＷＢ－496 號營業用大貨車，沿高雄市○○區○○
    路由南向北方向行駛，行經該路段與臥龍路23巷交岔路口時
    ，本應注意汽車行駛至交岔路口，應減速慢行，作隨時停車
    之準備，而依當時之天候、路況，又無不能注意之特別情事
    ，竟未疏未注意減速慢行，而貿然通過該路口。此時適有甲
    ○○亦騎乘車牌號碼ZFT-35 8號輕型機車搭載李欣穎，沿高
    雄市○○區○○路23巷由東往西方向行駛，行經該巷與克強
    路之交岔口時，亦疏未注意車輛行經無號誌之交岔路口，支
    線道車應暫停讓幹線道車先行之規定，未暫停讓行駛於幹線
    道之乙○○先行，即貿然通過該路口。致乙○○大貨車之右
    側車身與胡某輕型機車之前車輪擦撞，造成甲○○受有左腳
    開放性骨折併右足撕裂傷等傷害，李欣穎則受有左足受傷之
    傷害（李欣穎受傷部分未據告訴）。乙○○於肇事後，立即
    撥打110 報案，並於員警到場時，主動表明係肇事者，並自
    願接受裁判。
二、案經甲○○訴由高雄市政府警察局三民第二分局報告臺灣高
    雄地方法院檢察署檢察官偵查後聲請簡易判決處刑。
    理  由
壹、程序部分：證據能力有無之認定：
一、按「被告以外之人於審判外之言詞或書面陳述，除法律有規
    定者外，不得作為證據。」刑事訴訟法第159 條第1 項固定
    有明文。惟按「被告以外之人於審判外之陳述，雖不符前四
    條之規定，而經當事人於審判程序同意作為證據，法院審酌
    該言詞陳述或書面陳述作成時之情況，認為適當者，亦得為
    證據。當事人、代理人或辯護人於法院調查證據時，知有第
    一百五十九條第一項不得為證據之情形，而未於言詞辯論終
    結前聲明異議者，視為有前項之同意。」刑事訴訟法第159
    條之5 亦規定甚明。本件證人即告訴人甲○○於警訊中之供
    述及本院電話紀錄查詢單，雖均屬被告以外之人於審判外之
    言詞或書面陳述，惟被告於本院調查證據時，知有上情而未
    於言詞辯論終結前聲明異議，本院並審酌證人甲○○於警詢
    之陳述，係向執法人員所為之陳述，並經警依正式程序製作
    筆錄；而本院電話紀錄查詢單係本院書記官承法官之命電詢
    警員張文聰、林忠男後所製作，則以之作為證據，並無不適
    當之處，則依刑事訴訟法第159 條之5 之規定，自均得作為
    證據。
二、次按刑事訴訟法第159 條之4 第2 款固規定「從事業務之人
    於業務上或通常業務過程中所須製作之紀錄文書、證明文書
    」亦得為證據，然衡之立法者係因該文書，係「於通常業務
    過程不間斷、有規律而準確之記載，通常有會計人員或記帳
    人員等校對其正確性，大部分紀錄係完成於業務終了前後，
    無預見日後可能會被提供作為證據之偽造動機，其虛偽之可
    能性小，何況如讓製作者以口頭方式於法庭上再重現過去之
    事實或數據亦有困難，因此其亦具有一定程度之不可代替性
    ，除非該等紀錄文書或證明文書有顯然不可信之情況，否則
    有承認其為證據之必要。」（刑事訴訟法第159 條之4 立法
    理由第3 項參照）而卷附之診斷證明書係經醫院診治醫師於
    94年8 月18日所開具，惟告訴人係於同年8 月4 日入院，同
    年月4 日手術，同年月15日出院（見卷附診斷證明書醫囑欄
    ）。故該診斷證明書實係於該醫師於為告訴人診療後，經過
    數日始開具，並非於其通常診療業務過程中之記載，且非「
    無預見日後可能會被提供作為證據之偽造動機」，故尚不能
    與醫師於通常診療過程中所記載之病患病歷資料等價齊觀，
    非屬刑事訴訟法第159 條之4 第2 款所定之「從事業務之人
    於業務上或通常業務過程中所須製作之紀錄文書、證明文書
    」。惟診斷證明書既係醫師依病歷轉載製成，且被告及於本
    院調查證據時，知有上情而未於言詞辯論終結前聲明異議，
    本院認以之作為證據，並無不適當之處，故依刑事訴訟法第
    159 條之5 之規定，亦得為證據。
三、又按「除顯有不可信之情況外，公務員職務上製作之紀錄文
    書、證明文書」，亦得作為證據，刑事訴訟法第159 條之4
    第1 款復規定甚明。卷附之道路交通事故現場圖、道路交通
    事故調查表（一）、（二）為負責處理一般交通事故之公務
    員即高雄市政府警察局交通大隊員警於職務上製作之紀錄文
    書，且無顯不可信之情況，依法自得作為證據。
四、再按「法院或檢察官得囑託醫院、學校或其他相當之機關、
    團體為鑑定，或審查他人之鑑定，並準用第203 條至第206
    條之1 之規定。」、「鑑定之經過及其結果，應命鑑定人以
    言詞或書面報告。」，亦分別為刑事訴訟法第208 條第1 項
    前段、第206 條第1 項定明定。是經檢察官囑託相當之機關
    為鑑定後，經鑑定人以書面報告其鑑定之結果者，即屬同法
    第159 條第1 項所謂之「法律有規定者」，不受該條項規定
    「不得作為證據」之限制。且同法第208 條第1 項前段對於
    法院或檢察官囑託相當之機關為鑑定之情形，僅規定：「準
    用第203 條至第206 條之1 之規定」，至於同法第202 條有
    關「鑑定人應於鑑定前具結」之規定，則不在準用之列。故
    於法院或檢察官囑託相當之機關為鑑定，而該受囑託機關以
    書面報告鑑定結果之情形，既非屬依法應具結者。是同法第
    158 條之3 有關「證人、鑑定人依法應具結而未具結者，其
    證言或鑑定意見，不得作為證據」之規定，於此時即無適用
    之餘地。高雄市政府交通局車輛行車事故鑑定委員會於95年
    4 月6 日所為之鑑定意見書，雖屬被告以外之人於審判外所
    為之陳述，惟其鑑定係依檢察官於偵查中之囑託所為之鑑定
    意見，且屬機關鑑定，則揆諸上開說明，其鑑定意見書即不
    受刑事訴訟法第158 條之3 及同法第159 條第1 項之限制，
    自亦得作為證據，合先敘明。
貳、實體部分：
一、訊據被告乙○○矢口否認有何過失之犯行。惟查，上揭事實
    業據證人即告訴人甲○○於警詢時及偵查中指訴歷歷，並有
    道路交通事故現場圖、道路交通事故調查表（一）、（二）
    各1 份及道路交通事故現場照片14張附卷可資佐證。又按汽
    車行駛至交岔路口，均應減速慢行，作隨時停車之準備，道
    路交通安全規則第93條第1 項第2 款定有明文。被告駕駛營
    業用大貨車原應注意上揭道路交通安全規定，而依卷附現場
    照片及道路交通事故調查報告表之記載觀之，本件事故發生
    時天候晴、光線為日間自然光線、路面為乾燥無缺陷之柏油
    路面、道路上無障礙物且視距良好，並無不能注意之特別情
    事，被告竟疏未注意減速慢行貿然直行，以致肇事，其駕駛
    行為顯有過失，高雄市政府交通局車輛行車事故鑑定委員會
    鑑定意見亦同此意旨，此亦有該會第0000000 號鑑定意見書
    1 份在卷可稽。另告訴人因本件車禍受有如犯罪事實所載之
    傷害，復有高雄醫學大學附設中和紀念醫院之診斷證明書2
    紙在卷可憑，則被告之過失駕駛行為與告訴人之傷害結果間
    ，應具有相當因果關係。告訴人對本件車禍雖因支線道未讓
    幹道車先行，亦與有過失，惟此亦無礙於被告過失犯罪之成
    立。綜上所述，本件事證明確，被告犯行，已堪認定。
三、查被告乙○○行為後，刑法於民國94年2 月2 日公布，於95
    年7 月1 日施行，其中修正第2 條、第33條、第41條之規定
    ，罰金罰鍰提高標準條例第2 條亦因應刪除。按行為後法律
    有變更者，適用行為時之法律，但行為後之法律有利於行為
    人者，適用最有利於行為人之法律，現行刑法第2 條第1項
    訂有明文。此條規定乃與刑法第1 條罪刑法定主義契合，係
    規範行為後法律變更所生新舊法律比較適用之準據法，是刑
    法第2 條本身雖經修正，但刑法第2 條既屬適用法律之準據
    法，本身尚無比較新舊法之問題，應一律適用裁判時之現行
    刑法第2 條規定以決定適用之刑罰法律，先予辨明。又以本
    次刑法修正之比較新舊法，應就罪刑有關之共犯、未遂犯、
    想像競合犯、牽連犯、連續犯、結合犯，以及累犯加重、自
    首減輕暨其他法定加減原因（如身分加減）與加減例等一切
    情形，綜其全部罪刑之結果而為比較，最高法院95年5 月23
    日著有95年度第8 次刑庭會議決議可資參照。經查，被告行
    為後，刑法施行法第1 條之1 亦已於95年6 月14日增訂公布
    ，於95年6 月16日生效施行，該條規定：「中華民國94 年1
    月7 日刑法修正施行後，刑法分則編所定罰金之貨幣單位為
    新臺幣。94年1 月7 日刑法修正時，刑法分則編未修正之條
    文定有罰金者，自94年1 月7 日刑法修正施行後，就其所定
    數額提高為30倍。但72年6 月26日至94年1 月7 日新增或修
    正之條文，就其數額提高為3 倍。」，查本件論罪科刑條文
    之刑法第284 條第2 項為72年6 月25日以前即已制訂生效、
    72年6 月26至94年1 月7 日均未曾修正、且條文中定有罰金
    規定之條文，於95年7 月1 日即94年1 月7 日刑法修正施行
    後，固應依刑法施行法第1 之1 條規定，改以新臺幣計算罰
    金數額，且提高罰金數額至30倍，則刑法第284 條第2 項所
    定罰金刑之最高額為新台幣6 元；然被告行為時，依刑法第
    284 條第2 項、罰金罰鍰提高標準條例第1 條、現行法規所
    定貨幣單位折算新臺幣條例第2 條規定，罰金數額則係以銀
    元（以新臺幣元之3 倍折算）計算、提高為2 倍至10倍，則
    刑法第284 條第2 項所定罰金刑之最高額亦為新台幣6 萬元
    。況倘於個案中宣告罰金刑時，依修正前刑法第33條第5款
    規定，罰金最低額可為銀元1 元（即新臺幣3 元），然依修
    正後刑法第33條第5 款規定，罰金最低額則為新臺幣1000
    元，此種行為後法律有變更之情形，比較結果，行為後之法
    律並無較有利於行為人可言。另被告於行為後，刑法第41條
    、第56條亦已於94年1 月7 日修正公布，並自95年7 月1 日
    施行，綜合比較修正前之舊法與修正後之新法，認新法均非
    有利於被告（修正前後之規定、各自比較之結果及理由均詳
    如附表四所示），均應依修正後刑法第2 條第1 項前段之規
    定，適用修正前之舊法。
三、核被告乙○○所為，係犯刑法第284 條第2 項之業務過失傷
    害罪。被告於本件車禍發生後，於警察機關尚不知何人為肇
    事者前，即主動報警，並於員警到場時主動表明係其肇事且
    願意接受裁判乙節，此有本院電話紀錄查詢單1 紙在卷可憑
    ，核與刑法第62條前段之自首規定相符，自應依法就其所犯
    上開2 罪予以減輕其刑。原審依刑法第284 條第2 項前段、
    第62條前段、第41條第1 項前段，罰金罰鍰提高標準條例第
    1 條前段、第2 條之規定，並審酌被告身為大貨車之駕駛，
    對於交通安全尤應格外注意，其行經交岔路口未減速慢行，
    致告訴人受有本件傷害，傷勢非輕，且迄未與告訴人達成民
    事和解，賠償告訴人損失，實屬不該，惟本件被告未減速慢
    行係肇事次因，而告訴人亦有支線道未讓幹線道車先行之過
    失等一切情狀，量處有期徒刑3 月，量刑尚稱妥適。雖原審
    雖未依刑法第2 條第1 項之規定，比較修正前後之法律，逕
    依修正前之刑法第284 條第2 項前段、第62條前段、第41條
    第1 項前段，罰金罰鍰提高標準條例第1 條前段、第2 條之
    規定，量處有期徒刑3 月，並就所宣告之刑，諭知易科罰金
    ，並以300 元折算1 日為折算之標準。然原審判決時，修正
    後之刑法第41條規定既尚未生效施行，則原審未及比較新舊
    法之規定，亦難認於法有何不合。是被告以其並無過失為由
    ，而提起上訴，指摘原判決不當，為無理由，應予駁回。
據上論斷，應依刑事訴訟法第455 條之1 第3 項、第368 條，判
決如主文。
本案經檢察官陳文哲到庭執行職務。
中    華    民    國    95    年    8     月    23    日
                  刑事第九庭    審判長法  官 張世賢
                                      法  官 謝梨敏
                                      法  官 王啟明
以上正本證明與原本無異。
不得上訴。
中    華    民    國    95    年    8     月    23    日
                                      書記官 陳心儀
附表：刑法修正施行後新舊法之比較適用
說明：一、【新法】：九十四年一月七日修正，同年二月二日
           公布，九十五年七月一日施行之刑法。
          【舊法】：九十四年一月七日修正，同年二月二日
           公布，九十五年七月一日施行前之刑法。
      二、【最高法院決議】：最高法院九十五年五月二十三
           日第八次刑事庭會議決議。
      三、【高院座談會決議】：臺灣高等法院暨所屬法院九
           因應新修正刑法施行座談會研討結果。
┌──┬──┬───────────┬──┬────────────┐
│編號│條號│新法                  │比較│理由                    │
│    │    ├───────────┤    │                        │
│    │    │舊法                  │結果│                        │
├──┼──┼───────────┼──┼────────────┤
│1   │第41│新條文                │    │舊法第四十一條第一項前段│
│    │條第│I 犯最重本刑為五年以 │    │規定，犯最重本刑為五年以│
│    │1項 │   下有期徒刑以下之刑 │    │下有期徒刑以下之刑之罪，│
│    │    │   之罪，而受六個月以 │    │而受六個月以下有期徒刑或│
│    │    │   下有期徒刑或拘役之 │    │拘役之宣告，因身體、教育│
│    │    │   宣告者，得以新臺幣 │    │、職業、家庭之關係或其他│
│    │    │   一千元、二千元或三 │    │正當事由，執行顯有困難者│
│    │    │   千元折算一日，易科 │    │，得以一元以上三元以下折│
│    │    │   罰金。但確因不執行 │    │算一日，易科罰金（依罰金│
│    │    │   所宣告之刑，難收矯 │    │罰鍰提高標準條例廢止前第│
│    │    │   正之效，或難以維持 │    │二條規定，就其原定數額提│
│    │    │   法秩序者，不在此限 │    │高為一百倍折算一日，即銀│
│    │    │   。                 │    │元一百、二百、三百元折算│
│    │    │                      │    │一日，換算成新台幣即三百│
│    │    │                      │    │、六百、九百元折算一日）│
│    │    │                      │    │。修正後則提高為以新台幣│
│    │    │                      │    │一千、二千、三千元折算一│
│    │    │                      │    │日，比較新舊法之適用結果│
│    │    ├───────────┼──┤，以修正前之規定，較有利│
│    │    │舊條文                │ˇ  │於行為人，應新刑法第二條│
│    │    │I 犯最重本刑為五年以 │    │第一項之規定，應適用修正│
│    │    │   下有期徒刑以下之刑 │    │前之規定。（最高法院決議│
│    │    │   之罪，而受六個月以 │    │第三點(一)參照）。        │
│    │    │   下有期徒刑或拘役之 │    │                        │
│    │    │   宣告，因身體、教育 │    │                        │
│    │    │   、職業、家庭之關係 │    │                        │
│    │    │   或其他正當事由，執 │    │                        │
│    │    │   行顯有困難者，得以 │    │                        │
│    │    │   一元以上三元以下折 │    │                        │
│    │    │   算一日，易科罰金。 │    │                        │
│    │    │   但確因不執行所宣告 │    │                        │
│    │    │   之刑，難收矯正之效 │    │                        │
│    │    │   ，或難以維持法秩序 │    │                        │
│    │    │   ，不在此限。       │    │                        │
├──┼──┼───────────┼──┼────────────┤
│2   │第62│新條文                │    │應為比較，舊法有利：第六│
│    │條  │對於未發覺之罪自首而  │    │十二條將原規定之必減修為│
│    │    │受裁判者，得減輕其刑  │    │得減，雖性質上屬刑罰裁量│
│    │    │。但有特別規定者，依  │    │之事項，惟既影響行為人之│
│    │    │其規定。              │    │刑罰法律效果，應屬法律變│
│    │    ├───────────┼──┤更之範疇，而有第二條第一│
│    │    │舊條文                │ˇ  │項之適用，經比較新舊法，│
│    │    │對於未發覺之罪自首而  │    │以舊法規定「必減」對行為│
│    │    │受裁判者，減輕其刑。  │    │人較為有利，應適用舊法（│
│    │    │但有特別規定者，依其  │    │高院座談會決議第二之十則│
│    │    │規定。                │    │）。                    │
└──┴──┴───────────┴──┴────────────┘


司法院資訊處製作；財團法人民間司法改革基金會備份。
